【裁判字號】    91,訴,3404
【裁判日期】    920627
【裁判案由】    給付貨款
【裁判全文】
臺灣高雄地方法院民事判決  九十一年度訴字第三四○四號
    原      告  保證責任雲林縣口湖漁類生產合作社
?
    法定代理人  甲○○
    訴訟代理人  乙○○
                禎和律師
    被      告  懋富企業有限公司                  設高雄市前金區○○○路三
                              .
    法定代理人  丙○○      住.
    訴訟代理人  陳里己律師
                蔡淑媛律師
                吳敏蕙律師
右當事人間給付貨款事件，本院判決如左：
    主    文
被告應給付原告美金貳萬捌仟零貳拾玖元及自民國九十一年十一月三十日起至清償日
止，按週年利率百分之五計算之利息。
訴訟費用由被告負擔。
本判決於原告以新台幣拾貳萬肆仟元供擔保後得假執行。但被告如於假執行程序實
施前以新台幣玖拾柒萬壹仟柒佰陸拾陸元供擔保後，得免為假執行。
    事實及理由
一、原告起訴主張：
  (一)被告於九十一年元月二十二日、二十九日向原告購買潮鯛魚片合計五萬五千二百
    七十五美元（每公斤五美元共五千五百公斤、每公斤五點零五美元共五千五百公
    斤），惟給付貨款時，被告竟以原告前於九十年十一月二十九日所出售之鱸魚
    片共五千五百公斤中有三千五百公斤為不良品予以扣款二萬四千一百五十美元
    另二批於九十一年二月、三月出口之魚片遭韓國海關退櫃支付代墊退櫃費用各二
    千一百四十九美元、一千七百三十美元；合計扣款二萬八千零二十九美元，僅給
    付二萬七千二百四十六美元。
  (二)查鱸魚片保鮮不易，須冷藏保存於攝氏零下二十度之低溫且須恆溫，過熱或過冷
    皆易造成鱸魚片變質，且鱸魚片肉質變黃乃細菌感染造成，原告九十年十一月二
    十九日出售之鱸魚片，於同日出貸通關運往韓國，約一週即到達韓國並通過韓國
    海關嚴格之菌數檢驗合格標準，且該鱸魚片係透明真空袋包裝，肉眼即可辨識有
    無變黃，以手壓即可瞭解魚肉有無變質，顯見原告出售之鱸魚片並無瑕疵，並經
    原告承認後依兩造契約第八款約定於檢驗合格通關後七日內之九十年十二月二十
    五日付款，雙方交易巳完成，被告於其客戶受領後二個月方主張魚貨有瑕疵，並
    擅自更改、拆封真空包裝袋，顯無理由，亦違民法第三百五十六條規定，且縱買
    受之物品確有瑕疵而得解除契約，其解除權於買受人依第三百五十六條規定為通
    知後六個月間不行使而消滅，被告縱於九十一年一月間依前開法條規定通知原告
    鱸魚片有瑕疵，遲至九十二年一月十四日始主張解除契約，亦無理由；況被告所
    稱不良品無任何證明且魚片在韓國之保存由被告負責，若因可歸責於被告疏失保
    管不當致品質生變，且被告退回之包裝方式與原告原出口時不同，原告無法接受
    ，被告不能擅自主張抵銷。另所謂退櫃手續費用雙方並未事先約定由誰負擔，原
    告巳負擔在台灣海關費用，韓國海關費用應由被告負責，且被告未提供相關發票
    收據證明。
  (三)被告以九十一年二、三月出口之魚片未能通過韓國海關菌數檢驗遭退櫃，惟未能
    提出檢驗不合格之證明，且韓國當地客戶有權要求海關直接退櫃，被告未能證明
    係因海關檢驗未通過即自行扣款，並無理由，且被告主張之退櫃費用高達十三萬
    五千七百六十五元（以一美元兌換新台幣三十五元計），惟原告辦理同兩件退櫃
    費用之九倍，亦不合理。又民法第二二七條第二項是屬於加害給付部分的賠償責
    任，而退櫃費用並不屬於加害給付範圍，故不能以之為請求權基礎，且被告自承
    未支付該費用，請求原告賠償無理由。
  (四)按買賣之物僅指定種類者，如其物有瑕疵，買受人得不解除契約或請求減少價金
    ，而即時請求另行交付無瑕疵之物，民法第三百六十四條定有明文，被告僅言要
    將漁貨退回，但未為解除契約之意思表示，則被告稱已為解除契約實有未合。
  (五)原告多次請求被告給付未為給付之貨款，並於九十一年九月二日催告被告給付貨
    款，被告均置之不理。
  並聲明：求為判決(一)被告應給付原告美金貳萬捌仟零貳拾玖元及自起訴狀繕本送達
  翌日起至清償日止，按週年利率百分之五計算之利息。(二)願供擔保請准宣告假執行
  。
二、被告則以：
  (一)原告於九十年十一月二十九日出售之鱸魚片於同年十二月一日運抵韓國先存放保
    稅倉庫，雖於同年月十七日通過韓國海關之生菌數檢驗程序，然僅檢驗菌數是否
    符合標準，並未包括品質是否不良，故依約被告雖付款，然經韓國海珍物產株式
    會社（下稱韓國海珍社）於九十一年一月三日至九日間，陸續自保稅倉庫領取，
    於一月九日開櫃拆箱後，陸續發現部分鱸魚片失去原色或已變為黃色，無法加工
    ，且部分失去彈性品質新鮮度亦有問題，共有三千五百公斤屬瑕疵，被告並即通
    知原告總經理翁健雄，被告依民法三百五十九條自得主張解除此部契約，被告屢
    次向原告表示解除瑕疵魚片之契約並要求原告運回，原告遲遲不肯處理退貨事真
    ，被告於九十一年三月二十五日自應給付原告之貨款中扣除上開瑕疵魚片之款項
    。
  (二)另原告於九十一年二月及三月出口之魚片因未能通過韓國海關之大腸菌數檢驗而
    遭退櫃，由被告各支出退櫃費用各美金二千一百四十九元及一千七百三十元，係
    可歸責於原告之不完全給付而生之損害，被告自得依民法第二百二十七條第一項
    （依被告引用之法條內容應係第二項）規定請求賠償共三千八百七十九元。
  (三)被告得請求原告退還三千五百公斤貨款二萬四千一百五十元，及退櫃費用三千八
    百七十九元，合計二萬八千零二十九元，被告自得主張與應給付原告之貨款互為
    抵銷，被告業以為抵銷之意思表示，原告之貨款請求權已因抵銷而消滅，不得再
    向被告請求。
  並聲明：求為判決(一)原告之訴及假執行之聲請均駁回。(二)如受不利判決，願供擔保
  請准宣告假執行。
三、原告主張被告於九十一年元月二十二日、二十九日向原告購買潮鯛魚片五千五百
    公斤計五萬五千二百七十五美元，惟被告以九十年十一月二十九日所購買之鱸魚
    片有瑕疵為由扣款二萬四千一百五十美元、及九十一年二、三月購買之鱸魚片遭
    退櫃而代墊退櫃費用各二千一百四十九美元及一千七百三十美元應予扣除，共二
    萬八千零二十九美元，僅給付二萬七千二百四十六美元等事實，業據提出匯款收
    據、買賣契約、出口報單、核算單、應解匯款備查聯、存證信函及回執等為證，
    且為被告所不爭執，自應認為真實。本件經協議簡化兩造爭執要點為：(一)原告於
    九十年十一月二十九日所交付之鱸魚片有無瑕疵？被告主張民法第三百五十九條
    規定解除該部分契約有無理由？(二)九十一年二、三月之退櫃費用係何原因造成？
    應由何人負擔該部分費用，被告主張係可歸責於原告不完全給付之事由而生之損
    害，而依民法第二百二十七條第二項規定請求賠償三千八百七十九元有無理由。
    (三)被告所為抵銷抗辯有無理由？本院判斷意見如下：
  (一)按買賣因物有瑕疵，而出賣人依民法第三百五十四條至第三百五十八條規定，應
    負擔保之責者，買受人固得依民法第三百五十九條前段規定解除其契約。惟買受
    人對於由他地送到之物，主張有瑕疵，不願受領者，如出賣人於受領地無代理人
    ，買受人有暫為保管之責。前項情形，如買受人不即依相當方法證明其瑕疵之存
    在者，推定其於受領時為無瑕疵，同法第三百五十八條第一、二項亦分別明定。
    至所謂相當方法，即如由商會或鑑定人或檢驗所證明之。本件被告雖以原告於九
    十年十一月二十九日運往韓國之鱸魚片有瑕疵為由主張依民法第三百五十九條規
    定解除該部分之契約，惟查：
  (1)被告雖主張前揭鱸魚片有瑕疵，然並未提出任何第三公證機關之證明文件以證明
    之，僅提出由向被告購買系爭鱸魚片之韓國海珍社單方自行製作之檢驗報告傳真
    及照片為證，而韓國海珍社為向被告購買前揭鱸魚片之買受人，其立場不能認為
    客觀公正，自不能以其所出具之檢驗報告採為鱸魚片確有瑕疵之唯一證明；又被
    告所提照片亦無法證明為前揭鱸魚片之照片及瑕疵程度如何；況前揭鱸魚片確經
    韓國海關於九十年十二月十七日生菌數檢驗合格後，被告始依兩造契約約定而於
    九十年十二月二十五日支付貨款之事實，亦為兩造所不爭執，已足認前揭鱸魚片
    於韓國海珍社提領前確經生菌數檢驗合格；而被告復未能舉出相當方法以證明前
    揭鱸魚片有何瑕疵之存在，且事後已給付全部貨款，揆諸前揭法條規定意旨，自
    應推定於受領時並無瑕疵存在。
  (2)被告雖主張原告公司總經理翁健雄於九十一年一月十七日以傳真函允諾退還瑕疵
    部分之貨款，然為被告所否認，而依前開傳真函所書「in case if you found
    the container sea bass fillet any unqualified products,We and Miss.黃
    with will headle(應為handle) and will give you a satisfaction
    conclusion....」，其意亦僅表明如貨櫃裝之鱸魚片產品確有瑕疵時，被告公司
    將會處理，並給予一滿意決定，並無承諾退還貨款之意；而書立傳真函之證人翁
    健雄亦到庭證稱「被告公司黃馨儀在我發傳真函之前三、四天打電話向我說已經
    通關的九十年十一月二十九日這批漁貨有問題，我就問她有何問題，她說魚肉有
    變黃的現象，並沒有提及彈性不佳的問題，我基於做生意的原則，表明有誠意解
    決該批貨物問題。」「沒有（指有無進一步確認瑕疵是否存在）。隔了壹個半月
    到二個月之後，黃馨儀打電話邀我隔週去韓國看漁貨，因為時間太急，我就沒去
    ，黃馨儀有去韓國看，但回來後都沒有告訴我是否確實有問題或提出任何書面資
    料，一直到三月二十七日才傳真壹個函說要將漁貨退回，因為我看到傳真函內容
    表明已經改包裝且簽名處寫被委託人，我認為不合當初交易約定，所以我就不同
    意，之後就沒有再處理了。」（本院九十二年二月二十一日言詞辯論筆錄），而
    證人即被告公司受僱人黃馨儀到庭證稱「．．．提單記載是十二月一日送達韓國
    ，．．海關檢驗日期不確定，但檢驗完畢的結果生菌數及大腸桿菌都合格，在標
    準值以下，海珍株式會社則九十一年一月九日自己作品質、顏色的檢驗，認定不
    合標準，但海珍株式會社何時領出這批生魚片不知道，海珍株式會社是一月九日
    當天就通知我們說貨物有瑕疵，我也當天以電話聯絡翁健雄告知瑕疵的事，他表
    示想知道瑕疵原因、數量，翁健雄在一月十七日傳真給我，表示如果產品有瑕疵
    ，他願意負責。」「三月二十七日我傳真委任書給他，之後沒有回音，一週之內
    我就傳真向他告知，如果不解決，我就解除契約，但我無法證明有傳真的事實，
    之後我們就沒有再為任何處理。我是在一月底就邀翁健雄到韓國看漁貨，但他無
    法配合。」，是依證人二人所言參互以觀，亦不能認為原告曾為承認前揭鱸魚片
    有瑕疵，況衡諸常理，被告如確知前揭鱸魚片有原告應負擔保責任之瑕疵存在，
    豈有於邀約原告經理翁健雄前往韓國看漁貨未成後，僅於三月二十七日傳真要求
    原告負擔全部退櫃費用退回產品，而原告方面並未同意或回傳任何文件之情況下
    ，即未再度要求原告方面處理解決，復再度向原告訂貨，並於將近一年之後始逕
    自次批貨款中予以扣款之理，被告所辯顯與常理不符；至證人黃馨儀雖證稱曾傳
    真如不解決將解除契約之詞，並未能舉證證明以實其說，且為原告所否認，亦不
    足認為真實；況被告既能提出九十一年三月二十七日之傳真函，如其後確有再傳
    真表示擬解除契約之信函，亦無不能提出之理；被告所辯不能認為真實。
  (3)被告既未能舉證證明前揭鱸魚片有何瑕疵存在，依民法第三百五十八條第二項規
    定推定於受領時為無瑕疵，自不得再依同法第三百五十九條規定解除該部分之契
    約。
  (二)又民法第二百二十七條第二項因不完全給付而生前項以外之損害者，債權人並得
    請求賠償，係屬所謂加害給付之損害賠償，債權人被侵害之利益純屬履行債務以
    外之私有利益，因債務人給付之瑕疵而致債權人遭受履行以外之其他人身、財產
    損害始足當之。被告雖以九十一年二、三月之退櫃費用，係因韓國海關生菌數檢
    驗不合格遭退櫃，為可歸責於原告之事由，而主張依前開法條規定請求賠償三千
    八百七十九元之事實，固提出國立水產物品檢查院釜山支院之不適合通知書二紙
    ，且原告亦未爭執其真正，應可認為真實；是被告如能證明其確因而受有損害，
    揆諸前開說明，自可認為係屬不完全給付之加害給付，而得請求原告賠償；惟被
    告雖以代墊韓國海關之退櫃費用各二千一百四十九美元及一千七百三十美元，然
    並未能提出任何代墊費用之證明文件以實其說，所述已難採信；另被告雖提出由
    韓國海珍物產株式會社出具之確認證，並記載已於九十一年五月十九日由被告支
    付櫃用共三千八百七十九美元，然原告否認其真正，且參以證人即被告受僱人黃
    馨儀於九十二年四月四日仍到庭證稱「是依據韓國買方所計算出來（指退櫃費用
    高達美金三八七九元如何計算得來），包括冷凍費用及海關全部費用合計，因為
    韓國向我們請求的費用，目前我們還沒有支付給韓國這筆費用。」等語，顯與前
    揭韓國海珍社出具之確認證互有矛盾，亦難認前開確認證係屬真實；況韓國海珍
    社為向被告購買系爭漁貨之買受人，所出具之確認證且為私文書，原告既否認其
    真正，被告復自承僅能以前揭確認證為代墊退櫃費用之唯一證明文件，無法提出
    其他匯款資料或證明文件；是被告並未能舉證證明其確代墊任何退櫃費用，此部
    分主張亦無理由。
  (三)被告雖以原告應退還貨款二萬四千一百五十元，及代墊退櫃費用三千八百七十九
    元，合計二萬八千零二十九元，業經與應給付原告之貨款為抵銷，原告之貨款請
    求權已因抵銷而消滅，自不得再向被告請求；惟被告既未能證明前揭鱸魚片之瑕
    疵，不得依同法第三百五十九條規定解除該部分之契約已如前述，其主張原告應
    退還該部分貨款二萬四千一百五十美元所為之抵銷並無理由；另被告就代墊退櫃
    費用部分，依民法第二百二十七條第二項請求不完全給付之損害，亦未能證明其
    因而受有何損害亦如前述，其主張抵銷亦屬於法無據；是被告以業經抵銷為由，
    自行扣款二萬八千零二十九美元並無理由。
四、綜上所述，被告所為抵銷不生法律上效果，原告基於兩造間買賣之法律關係請求
    給付貨款美金二萬八千零二十九元及自起訴狀繕本送達翌日之九十一年十一月三
    十日起至清償日止，按週年利率百分之五計算之法定遲延利息，即屬於法有據，
    應予准許。
五、本件因事證已明，兩造其餘主張及攻擊防禦方法，經核均與判決結果無涉，爰不
    一一贅述。
六、兩造均陳明願供擔保，聲請宣告假執行或免為假執行，經核均無不合，爰分別酌
    定相當擔保金額均准許之。
據上論結：本件原告之訴為有理由，依民事訴訟法第七十八條、第三百九十條第二項
、第三百九十二條，判決如主文。
中      華      民      國    九十二    年      六      月    二十七    日
                              臺灣高雄地方法院民事第五庭
~B法      官  林玉心
右為正本係照原本作成。
如不服本判決，應於送達後廿日內，向本院提出上訴狀並表明上訴理由，如於本判決
宣示後送達前提起上訴者，應於判決送達後十日內補提上訴理由書（須附繕本）。
中      華      民      國    九十二    年      六      月    二十七    日
~B法院書記官  陳家宏


司法院資訊處製作；財團法人民間司法改革基金會備份。
